臺灣彰化地方法院民事判決　93年度訴字第840號
原　　　告　甲○○
訴訟代理人　黃精良律師
複代理人　　戊○○
被　　　告　丑○○○
訴訟代理人　癸○○
被　　　告　壬○○
訴訟代理人　子○
被　　　告　丁○○
被　　　告　己○○
被　　　告　乙○○
被　　　告　丙○○
被　　　告　辛○○
被　　　告　辰○○
被　　　告　卯○○
被　　　告　庚○○
被　　　告　寅○○
上列當事人間請求分割共有物事件，本院於民國94年7月19日言
詞辯論終結，判決如下：
    主      文
兩造共有坐落彰化縣員林鎮○○○段第六三地號、地目旱、面積
六四八七平方公尺土地其分割方法：如附圖所示編號Ａ部分面積
一二二五．三二平方公尺分歸被告丁○○取得，編號Ｂ部分面積
為四二三．四一平方公尺分歸原告及被告己○○、乙○○、丙○○、辰○○、卯○○、寅○○、丑○○○按原應有部分比例保持
共有（其中被告己○○、乙○○、丙○○公同共有一０八０分之
六九），編號Ｃ部分面積為一六九．０三平方公尺分歸被告卯○○取得，編號Ｄ部分面積三五二．二六平方公尺分歸被告寅○○
取得，編號Ｅ部分面積為一０四．二六平方公尺分歸被告辰○○
取得，編號Ｆ部分面積為二三四．五八平方公尺分歸原告取得，
編號Ｇ部分面積七二．六六平方公尺分歸被告丑○○○取得，編
號Ｈ部分面積三六０．四六平方公尺分歸被告己○○、乙○○、
丙○○公同共有取得，編號Ｉ部分面積一四三六．七五平方公尺
分歸被告辛○○取得，編號Ｊ部分面積一一五九．二五平方公尺
分歸被告庚○○取得，編號Ｋ部分面積九四九．０二平方公尺分
歸被告壬○○取得。
訴訟費用由兩造依附表所示應有部分比例負擔。
    事實及理由
一、本件被告己○○、乙○○、丙○○、辰○○、卯○○、寅○○、丑○○○、丁○○、庚○○、辛○○、壬○○經合法通
    知，未於最後言詞辯論期日到場，核無民事訴訟法第三百八
    十六條各款所列情形，爰依原告之聲請，由其一造辯論而為
    判決。
二、本件原告起訴主張：坐落彰化縣員林鎮○○○段第六三地號
    、地目旱、面積六四八七平方公尺土地為兩造所共有，應有
    部分如附表所示，兩造間就共有土地不能協議分割，又無因
    物之使用目的不能分割，或約定不分割之情形，為此訴請原
    物分割，並提出如附圖案所示之分割方案等情。被告則以：
    (一)壬○○：希望分配取得現有地上建物所在位置。(二)被告辛○○：其已於系爭土地上種植果樹四十餘年，不同意分割土
    地。(三)被告丁○○：與系爭土地北側毗鄰之同地段第六九、
    六六、六五、六四等地號土地為國有，由被告之妻呂李秀琴
    向國有財產局承租，此有土地登記簿謄本為證，被告夫妻同
    意提供向國有財產局承租上開土地之八米道路連接分割圖編
    號Ｂ部分之私設道路供其他被告及原告通行，被告丁○○並
    與妻子呂李秀琴聯名具狀表示同意，且被告無需使用如附圖
    所示編號Ｂ部分之私設道路，因此不應分擔該私設道路之面
    積，同意依附圖所示方案分割。(四)被告己○○、乙○○、丙○○、辰○○、卯○○、寅○○、庚○○：同意依附圖所示
    之方案分割等語。
三、查原告主張坐落彰化縣員林鎮○○○段第六三地號、地目旱
    、面積六四八七平方公尺土地為兩造所共有，應有部分如附
    表所示等情，業據其提出土地登記簿謄本及地籍圖謄本為證
    ，且為被告所不爭執，自堪信為真實。兩造間既無不分割之
    約定，亦無因物之使用目的不能分割之情形，就分割方法又
    不能達成協議，從而，原告訴請原物裁判分割，揆諸民法第
    八百二十三條第一項前段規定，核無不合，應予准許。又按
    共有物依其使用目的並非不能分割，而又未有不分割之期約
    者，各共有人自得隨時請求分割。共有物分割請求權為分割
    共有物之權利，非請求他共有人同為分割行為之權利，其性
    質為形成權之一種並非請求權（十九年上字第一八五三號、
    二九年上字第一五二九號判例要旨參照），因此縱使共有人
    之一即被告辛○○表示不同意分割系爭土地，原告仍得隨時
    請求分割，本院亦應依共有人之聲請予以分割系爭土地，合
    先敘明。
四、查系爭土地上東側有被告庚○○、壬○○所有之磚造平房、
    鋼筋混凝土二層及一層樓房、鐵皮屋等，土地北側依序毗鄰
    同地段第六六、六五、六四等地號土地，為國有土地，由被
    告丁○○之妻呂李秀琴所承租，系爭土地往北經過上開土地
    可臨現有道路阿寶巷，另系爭土地東北側有一私設柏油道路
    亦經由他人土地之通往阿寶巷，系爭土地西南側復臨阿寶巷
    ，被告丁○○及其妻呂李秀琴已具狀表明願提供上開第六四
    、六五、六六地號土地之一部分供系爭土地其餘共有人經由
    附圖所示編號Ｂ部分通行至阿寶巷等情，業經本院會同員林
    地政事務所人員至現場勘驗屬實，並製有勘驗筆錄、員林地
    政事務所九十四年一月二十六日土地複丈成果圖及被告丁○○九十四年三月二十九日答辯狀附卷可稽。按法院定分割方
    法時，必須考量兩造之利益、意願，由土地上建物現況、各
    共有人原使用位置、分割後各共有人分得土地之方整及利用
    價值，予以衡量。按附圖所示之分割方案編號Ｂ部分劃為私
    設道路，因該道路僅供原告及被告己○○、乙○○、丙○○
    、辰○○、卯○○、寅○○、丑○○○對外通行使用，被告
    己○○、乙○○、丙○○、辰○○、卯○○、寅○○、庚○○亦表示被告庚○○、辛○○、丁○○、壬○○等無須負擔
    該部分私設道路之面積，由此私設道路得經由北側同地段六
    四、六五、六六地號土地通行至現有道路阿寶巷，可供作連
    外道路使用，是將附圖所示編號Ｂ部分由原告及被告己○○
    、乙○○、丙○○、辰○○、卯○○、寅○○、丑○○○保
    持共有關係，應屬妥適，另依附圖所示之分割方法系爭土地
    上之現有建物均得保留不受損壞，且除被告辛○○以外其餘
    被告均同意依該方案予以分割系爭土地，故本院審酌上情，
    認如附圖所示之分割方案，分割後各筆土地較為方整，有利
    日後土地利用，應足採用，爰判決如主文第一項所示。
五、結論：原告之訴為有理由，依民事訴訟法第三百八十五條第
    一項前段、第七十八條、第八十五條第一項、第八十條之一
    ，判決如主文。
中　　華　　民　　國　　94　　年　 　8　　月　  31　　日
                  民事第二庭    法　官　黃倩玲
以上正本係照原本作成。
如對判決上訴，應於判決送達後20日內向本院提出上訴狀。
中　　華　　民　　國　　94　　年　　9 　　月　　5 　　日
                      　　　    書記官　彭月美
附表
┌──┬────┬────────────────┐
│編號│共有人  │應有部分　　　　　　　　　　　　│
├──┼────┼────────────────┤
│ Ａ │丁○○  │一０八０分之二０四　　　        │
├──┼────┼────────────────┤
│ Ｃ │卯○○  │一六二０分之六一                │
├──┼────┼────────────────┤
│ Ｄ │寅○○  │八一０分之六一　　              │
├──┼────┼────────────────┤
│ Ｅ │辰○○  │四五分之一　　　　              │
├──┼────┼────────────────┤
│ Ｆ │甲○○  │一０八０分之五四　　            │
├──┼────┼────────────────┤
│ Ｇ │丑○○○│二七００分之四二　              │
├──┼────┼────────────────┤
│ Ｈ │己○○  │一０八０分之六九　              │
│    │乙○○  │（公同共有）　　　　　　　　　　│
│    │丙○○  │                                │
├──┼────┼────────────────┤
│ Ｉ │辛○○  │五四００分之一一九六　          │
├──┼────┼────────────────┤
│ Ｊ │庚○○  │一０八０分之一九三              │
├──┼────┼────────────────┤
│ Ｋ │壬○○  │一０八０分之一五八              │
└──┴────┴────────────────┘
